【裁判字號】    99,訴,2928
【裁判日期】    991109
【裁判案由】    毒品危害防制條例
【裁判全文】
臺灣板橋地方法院刑事判決              99年度訴字第2928號
公  訴  人  臺灣板橋地方法院檢察署檢察官
被      告  甲○○
上列被告因違反毒品危害防制條例案件，經檢察官提起公訴（99
年度毒偵字第6420號），被告於準備程序中就被訴事實為有罪之
陳述，本院合議庭裁定由受命法官獨任行簡式審判程序，茲判決
如下：
    主  文
甲○○施用第一級毒品，累犯，處有期徒刑玖月。又施用第二級
毒品，累犯，處有期徒刑肆月。應執行有期徒刑壹拾月。
    事  實
一、甲○○前於民國88年間因施用毒品違反毒品危害防制條例案
    件，經本院以88年度毒聲字第3196號裁定送觀察、勒戒後，
    認有繼續施用毒品傾向，復經本院裁定送戒治處所施以強制
    戒治，另經本院裁定停止強制戒治所餘戒治期間付保護管束
    ，惟其後再由本院以89年度毒聲字第5442號裁定撤銷停止戒
    治，令入戒治處所施以強制戒治，於90年8 月14日強制戒治
    期滿而執行完畢，並由臺灣板橋地方法院檢察署檢察官以92
    年度戒毒偵字第21號為不起訴處分確定。又於92年間因施用
    毒品違反毒品危害防制條例案件，經臺灣臺北地方法院以92
    年度訴字第1910號判處有期徒刑8 月確定，於93年11月23日
    縮刑期滿執行完畢。復於95年間因竊盜及施用毒品違反毒品
    危害防制條例案件，先後經本院以95年度簡字第67號判處有
    期徒刑4 月、以95年度訴字第1270號判處有期徒刑10月確定
    ，嗣定應執行有期徒刑1 年，於96年6 月11日縮刑期滿執行
    完畢。再於98年間因施用毒品違反毒品危害防制條例案件，
    經本院以98年度訴字第544 號判處有期徒刑8 月確定，甫於
    99年1 月31日縮刑期滿執行完畢（於本件構成累犯）。
二、詎甲○○猶不知悔改且未戒除毒癮，明知海洛因及甲基安非
    他命分別為毒品危害防制條例所列管之第一、二級毒品，依
    法不得持有及施用，竟基於施用第一、二級毒品之犯意，於
    99年7 月11日晚間9 時許，在其臺北縣永和市○○路113 巷
    9 之4 號1 樓（起訴書誤載為3 樓）居所，將海洛因摻水置
    入針筒注射及將甲基安非他命摻入香菸之方式，分別施用第
    一、二級毒品各1 次。嗣於99年7 月12晚間7 時38分許，經
    警徵得同意採尿送驗，結果呈鴉片類及安非他命類陽性反應
    ，始悉上情。
三、案經臺北縣政府警察局永和分局移送臺灣板橋地方法院檢察
    署檢察官偵查起訴。
    理  由
一、本案被告甲○○所犯係死刑、無期徒刑、最輕本刑為3 年以
    上有期徒刑以外之罪，其於準備程序中就被訴事實為有罪之
    陳述，經本院告知簡式審判程序之旨，並聽取公訴人、被告
    之意見後，經合議庭裁定由受命法官獨任進行簡式審判程序
    審理，合先敘明。
二、上揭犯罪事實，業據被告於偵查中及本院審理時坦承不諱，
    ，而其於99年7 月12日晚間7 時38分許為警採集之尿液，經
    送驗結果，呈鴉片類及安非他命類陽性反應等情，有台灣檢
    驗科技股份有限公司99年7 月27日出具之濫用藥物檢驗報告
    及臺北縣政府警察局永和分局查獲違反毒品危害防制條例案
    件犯嫌代碼對照表各1 紙在卷可稽，足以佐證被告自白與事
    實相符，堪以採信。
三、而按毒品危害防制條例於92年7 月9 日修正公布，自93年1
    月9 日施行，其中第20條、第23條將施用毒品之刑事處遇程
    序，區分為「初犯」及「5 年內再犯」、「5 年後再犯」。
    依其立法理由之說明：「初犯」，經觀察、勒戒或強制戒治
    後，應為不起訴處分或不付審理之裁定；經觀察、勒戒或強
    制戒治執行完畢釋放後，「5 年內再犯」者，因其再犯率甚
    高，原實施之觀察、勒戒及強制戒治既已無法收其實效，爰
    依法追訴或裁定交付審理。至於經觀察、勒戒或強制戒治執
    行完畢釋放後，「5 年後再犯」者，前所實施之觀察、勒戒
    或強制戒治已足以遮斷其施用毒品之毒癮，為期自新及協助
    其斷除毒癮，仍適用「初犯」規定，先經觀察、勒戒或強制
    戒治之程序。從而依修正後之規定，僅限於「初犯」及「5
    年後再犯」二種情形，始應先經觀察、勒戒或強制戒治程序
    ；倘被告於5 年內已再犯，經依法追訴處罰，縱其第3 次（
    或第3 次以上）再度施用毒品之時間，在初犯經觀察、勒戒
    或強制戒治執行完畢釋放5 年以後，已不合於「5 年後再犯
    」之規定，且因已於「5 年內再犯」，顯見其再犯率甚高，
    原實施觀察、勒戒或強制戒治，已無法收其實效，即應依該
    條例第10條處罰。查被告前有如事實欄所載強制戒治執行完
    畢紀錄，有臺灣高等法院被告前案紀錄表在卷可憑，雖被告
    係於上開強制戒治執行完畢而釋放5 年後再犯本案施用毒品
    犯行，惟其於強制戒治執行完畢釋放後5 年內曾因施用毒品
    遭追訴處罰，已如前述，則其前所實施之強制戒治未足以遮
    斷施用毒品之癮，依上開說明，自與前揭條例第20條第3項
    之規定僅得適用於「5 年後再犯」之情形不合（最高法院95
    年度台非字第59號判決可參），是被告本件犯行自應依同條
    例第10條第1 項、第2 項論科。
四、再按海洛因、甲基安非他命分別為毒品危害防制條例第2 條
    第2 項第1 款、第2 款所定之第一級、第二級毒品，依法不
    得持有及施用。核被告所為，係犯毒品危害防制條例第10條
    第1 項之施用第一級毒品罪及同條第2 項之施用第二級毒品
    罪。其持有海洛因、甲基安非他命之低度行為，分別為施用
    之高度行為所吸收，均不另論罪。被告所犯上開二罪間，犯
    意各別，行為互殊，應予分論併罰。又被告曾有如犯罪事實
    欄所示之有期徒刑執行完畢紀錄，此有上開前案紀錄表在卷
    可按，其於有期徒刑執行完畢後5 年內，故意再犯本件施用
    第一、二級毒品等有期徒刑以上之罪，均為累犯，應各依刑
    法第47條第1 項之規定加重其刑。爰審酌被告前已受強制戒
    治之戒癮治療，且曾多次因施用毒品遭論罪科刑，應知所警
    惕，竟仍再次施用，顯見並無悔意，其施用毒品不惟戕害自
    身健康，對社會風氣亦足生重大影響；另兼衡其智識程度為
    國中肄業（見警詢筆錄）、犯罪動機、目的、手段、所犯尚
    未危及他人，且於本院審理時已坦承犯行，犯罪後態度尚佳
    等一切情狀，分別量處如主文所示之刑，並定其應執行之刑
    ，以資懲儆。
據上論斷，應依刑事訴訟法第273 條之1 第1 項、第299 條第1
項前段，毒品危害防制條例第10條第1 項、第2 項，刑法第11條
前段、第47條第1 項、第51條第5 款，判決如主文。
本案經檢察官蘇逸修到庭執行職務。
中    華    民    國    99    年    11    月     9    日
                  刑事第二庭  法  官  曹惠玲
上列正本證明與原本無異。
如不服本判決，應於判決送達後10日內敘明上訴理由，向本院提
出上訴狀 (應附繕本) ，上訴於臺灣高等法院。其未敘述上訴理
由者，應於上訴期間屆滿後20日內向本院補提理由書「切勿逕送
上級法院」。
                               書記官  蕭佩宜
中    華    民    國    99    年    11    月    9     日
附錄本案論罪科刑法條全文：
毒品危害防制條例第10條
施用第一級毒品者，處6 月以上5 年以下有期徒刑。
施用第二級毒品者，處3 年以下有期徒刑。

司法院資訊處製作；財團法人民間司法改革基金會備份。
